【裁判字號】    92,判,1303
【裁判日期】    920926
【裁判案由】    入出境
【裁判全文】
最  高  行  政  法  院  判  決                  九十二年度判字第一三○三號
    上  訴  人  甲○○
    被 上訴 人  財政部
    代  表  人  林  全
右當事人間因入出境事件，上訴人對於中華民國九十一年四月二十五日臺北高等行政
法院九十年度訴字第四八八八號判決，提起上訴，本院判決如左：
    主  文
上訴駁回。
上訴審訴訟費用由上訴人負擔。
    理  由
上訴人之上訴意旨略謂：本件兩造間限制出境事件之爭執，係緣於稅捐爭議所發生，
然查該稅捐爭議正在行政訴訟中，尚未確定，而被上訴人卻限制上訴人出境，而且，
其限制上訴人出境之法令依據並非「法律」而是其自行頒訂之行政規則「限制欠稅人
或欠稅營利事業負責人出境實施辦法」，顯然違反法律保留原則，上開辦法應屬無效
，因此，原判決以之作為判決之依據，顯有違誤。請判決廢棄原判決，並撤銷原處分
及訴願決定等語。
被上訴人則以：一、查上訴人欠繳高雄縣大社鄉○○○段七○之二地號土地之土地增
值稅額新台幣（下同）八、三一六、四○○元，滯納金一、二四七、四六○元，利息
四一、○五六元，合計九、六○四、九一六元。該土地增值稅事件雖經上訴人提起行
政救濟，尚未確定，然上開應納稅額已逾限制欠稅人或欠稅營利事業負責人出境實施
辦法第二條第三項所定限制出境金額標準，高雄縣政府稅捐稽徵處依該規定，函請被
上訴人以八十九年十二月二十七日台財稅第○八九○○八二○五五號函請境管局限制
上訴人出境，洵無違誤。二、上訴人主張兩造間限制出境事件之爭執，係緣於稅捐爭
議所發生，然查該稅捐爭議正在行政訴訟中，尚未確定，而被上訴人卻限制上訴人出
境。而且，其限制上訴人出境之法令依據並非「法律」，而是其自行頒定之行政規則
﹁限制欠稅人或欠稅營利事業負責人出境實施辦法﹂，顯然違反法律保留原則。上開
辦法應屬無效，原判決以之作為判決依據，顯有違誤云云。查本案上訴人欠繳之土地
增值稅額，系爭土地地號業如前述，業經高雄高等行政法院八十九年度訴字第一九六
號判決駁回，現正向大院上訴中。因上訴人申經高雄縣政府稅捐稽徵處復查決定仍有
應納稅額，而未繳納半數或提供相當擔保而提起訴願，其欠稅額已達限制欠稅人或欠
稅營利事業負責人出境實施辦法第二條第三項所定限制出境金額標準，被上訴人依稅
捐稽徵法第二十四條第三項、限制欠稅人或欠稅營利事業負責人出境實施辦法第二條
第一、三項規定，及被上訴人八十五年八月十五日台財稅第八五一九一五○三六號函
釋限制上訴人出境，以保全稅捐，於法並無不合。又「限制欠稅人或欠稅營利事業負
責人出境實施辦法」係依據稅捐稽徵法第二十四條第三項及關稅法第二十五條之一第
三項之授權所訂定，其第二條第一項之規定，並未逾越上開法律授權之目的及範圍。
上開辦法為確保稅收，增進公共利益所必要，與憲法尚無牴觸，業經司法院釋字第三
四五號解釋在案，請判決駁回上訴人之訴等語，資為抗辯。
原審斟酌全辯論意旨及調查證據之結果，以：經查，上訴人欠繳受贈高雄縣大社鄉○
○○段七○之二地號土地之土地增值稅額計八、三一六、四○○元、滯納金一、二四
七、四六○元及利息四一、○五六元，合計九、六○四、九一六元，有經上訴人蓋章
簽收之土地增值稅繳款書及掛號郵件收件回執、限制出境案件戶籍資料及欠稅情形表
等影本附原處分卷可稽。該土地增值稅事件雖經上訴人提起行政救濟致尚未確定，然
上開上訴人欠繳之應納稅捐，已逾「限制欠稅人或欠稅營利事業負責人出境實施辦法
」第二條第三項所定限制出境金額標準，高雄縣政府稅捐處乃於八十九年十二月二十
日以八九高縣稅法字第一四○八三八號函被上訴人以八十九年十二月二十七日台財稅
第○八九○○八二○五五號函請內政部警政署入出境管理局以九十年一月四日（八九
）境愛岑字第一三五三九○號書函，限制上訴人出境，徵諸稅捐稽徵法第二十四條第
三項、同法第四十九條前段、限制欠稅人或欠稅營利事業負責人出境實施辦法第二條
第一、三項規定，原處分洵屬有據，訴願決定予以維持，亦無不合。因而將訴願決定
及原處分維持，並駁回上訴人前訴訟程序之訴，核無違誤。本院查：「限制欠稅人或
欠稅營利事業負責人出境實施辦法」係依據稅捐稽徵法第二十四條第三項及關稅法第
二十五條之一第三項之授權所訂定，其第二條第一項之規定，並未逾越上開法律授權
之目的及範圍，上開辦法為確保稅收，增進公共利益所必要，與憲法尚無牴觸，業經
司法院釋字第三四五號解釋在案。上訴意旨略謂，被上訴人限制上訴人出境之法令依
據，並非法律，而係行政規則，顯然違反法律保留原則云云，尚有誤會。又行政處分
或決定之執行，原則上不因提起行政訴訟而停止，行政訴訟法第一百十六條第一項定
有明文。本件上訴人與被上訴人間之稅捐爭議雖在行政訴訟中，惟被上訴人依據已有
執行力之上訴人欠稅處分，為保全稅捐之處分，於法並無不合。綜上所述，上訴論旨
，指摘原判決違誤，求予廢棄，難認有理由，應予駁回。
據上論結，本件上訴為無理由，爰依行政訴訟法第二百五十五條第一項、第九十八條
第三項前段，判決如主文。
中    華    民    國    九十二      年      九        月      二十六    日
                    最 高 行 政 法 院  第 二 庭
                                審 判 長 法  官      陳  石  獅
                                         法  官      吳  明  鴻
                                         法  官      彭  鳳  至
                                         法  官      高  啟  燦
                                         法  官      黃  合  文
右  正  本  證  明  與  原  本  無  異
                                         法院書記官  王  福  瀛
中    華    民    國    九十二      年      九        月      三十      日


司法院資訊處製作；財團法人民間司法改革基金會備份。
